【裁判字號】    98,重訴,252
【裁判日期】    980708
【裁判案由】    損害賠償
【裁判全文】
臺灣臺中地方法院民事判決             98年度重訴字第252號
原      告  甲○○
訴訟代理人  陳銘傑律師
複代理人    乙○○
被      告  丁○○
            丙○○
                      （現於台中監獄執行中）
上列當事人間請求損害賠償事件，原告提起刑事附帶民事訴訟，
由本院刑事庭移送前來（97年度附民字第585號），經於民國
98年6月17日言詞辯論終結，本院判決如下：
    主    文
被告丁○○應給付原告新臺幣6,000,000元，及自民國97年11月
12日起至清償日止，按週年利率百分之5計算之利息。
被告丙○○應給付原告新臺幣1,000,000元，及自民國97年11月
12日起至清償日止，按週年利率百分之5計算之利息。
原告其餘之訴駁回。
訴訟費用由被告丁○○負擔2分之1，由被告丙○○負擔10分之1
，餘由原告負擔。
本判決第一、二項於原告以新臺幣2,000,000元為被告丁○○，
以新臺幣300,000元為被告丙○○，分別供擔保後，各得假執行
；但被告丁○○如以新臺幣6,000,000元，被告丙○○如以新臺
幣1,000,000元，為原告分別預供擔保後，各得免為假執行。
原告其餘假執行之聲請駁回。
    事實及理由
壹、原告起訴聲明：被告應連帶給付原告新臺幣（下同）1,123
    萬元，及自民國97年11月12日起至清償日止，按週年利率百
    分之5計算之利息，並願供擔保，請准宣告假執行。
    另陳述如下：
    一、被告二人能預見其若提供自己之金融機構帳戶給不詳身
        分之人使用，可能遭利用於遂行財產上犯罪之目的，其
        二人竟仍基於幫助他人詐欺取財之不確定故意：
        （一）被告丁○○於96年5月底某日，與自稱「錢先生
              」之人相約在臺中市○○路某處見面，並將其前
              向第一商業銀行東勢分行所申請開立之00000000
              000號帳戶存摺、金融卡（含密碼），以3000元
              之代價，出借給「錢先生」使用。
        （二）被告丙○○於不詳時、地，將其前向兆豐國際商
              業銀行豐原分行所申請開立之00000000000號帳
              戶存摺、金融卡（含密碼）及印章，以不詳之代
              價，出借給不詳身分之人使用。
    二、被告丁○○、丙○○之上開帳戶嗣由莊文南、許呈安之
        詐欺集團所取得及使用，該詐欺集團成員於96年5月31
        日以電話向原告佯稱：有檢察官正在調查原告。原告因
        而陷於錯誤而依指示合計匯款1,480萬元至該詐欺集團
        成員所指示之被告等人之銀行帳戶內，幸有357萬元及
        時追回，惟原告仍遭詐取1,123萬元得逞。
    三、被告上開行為，業經法院判決有罪確定。被告二人既為
        幫助詐欺集團詐騙原告之共犯，對原告自應負共同侵權
        行為之賠償責任，爰訴請被告連帶給付原告1,123萬元
        ，及自97年11月12日起至清償日止，按週年利率百分之
        5計算之利息。
貳、被告丙○○答辯聲明：原告之訴及假執行之聲請均駁回，如
    受不利之判決，請准供擔保免為假執行。另陳述：被告丙○
    ○確有將上開銀行帳戶出租予他人之情事，對於刑事案卷之
    相關資料沒有意見，但當時對方係向被告丙○○表示要利用
    被告之銀行帳戶供為棒球簽賭之用，當時說好租期15天，代
    價3,000元，時間一到即會將帳戶返還，被告丙○○也是被
    騙的受害者，不應由被告丙○○賠償。
、被告丁○○未於言詞辯論期日到場，亦未提出準備書狀作何
    聲明或陳述。
肆、法院得心證之理由：
    一、程序方面：被告丁○○未於言詞辯論期日到場，核無民
        事訴訟法第386條各款所列情形，爰依原告之聲請，就
        被告丁○○部分，由其一造辯論而為判決。
    二、經查，被告丙○○、丁○○在可預見不詳姓名成年人刻
        意蒐集他人帳戶使用，將可能藉由蒐集之帳戶，遂行其
        詐欺取財犯罪之目的，而其發生並不違背自己本意的情
        況，基於幫助該成年人犯詐欺取財罪之不確定故意：
        （一）被告丁○○於96年5月31日，以3,000元之代價，
              在臺中市○○路附近，將其所申辦之第一商業銀
              行東勢分行帳戶（帳號：00000000000號）、彰
              化商業銀行東勢分行帳戶（帳號00000000000000
              號）、中華郵政大里草湖郵局帳戶（局號：0000
              000號，帳號：0000000號）、華南商業銀行東勢
              分行帳戶（帳號：000000000000號）之存摺、印
              章、提款卡（含密碼）交付予真實姓名姓名、年
              籍不詳自稱「錢先生」之成年人，而幫助該成年
              人所屬詐欺集團為詐欺取財犯行時，作為存匯款
              及提款帳戶使用，任由他人藉以遂行詐欺取財犯
              罪。
        （二）被告丙○○則於96年4月18日，在臺中縣豐原市
              「廟東」附近，將其向兆豐國際商業銀行豐原分
              行申辦之帳號00000000000號帳戶之存摺、印章
              及金融卡連同密碼，以不詳之代價，交付真實姓
              名、年籍不詳之人，而幫助該成年人所屬詐騙集
              團為詐欺取財犯行時，作為存匯款及提款帳戶使
              用，任由他人藉以遂行詐欺取財犯罪。
        （三）該自稱「錢先生」及真實姓名年籍不詳之人與其
              所屬之莊文南、許呈安詐欺集團成員，基於意圖
              為自己不法所有之犯意聯絡，於96年5月31日撥
              打電話給原告，佯稱係金管會人員，因原告未繳
              電話費，要凍結資金，且檢察官正在調查原告，
              須匯款解決問題云云，致原告陷於錯誤，而依詐
              欺集團成員指示，先後陸續匯款150萬元、150萬
              元、100萬元、100萬元、100萬元（合計600萬元
              ）至被告丁○○上開帳戶內；另匯款100萬元至
              被告丙○○上開帳戶內。
        （四）該詐欺集團成員莊文南與許呈安嗣於96年6月4日
              16時50分許，在臺中市○○路與梅川西路口處欲
              提領原告所遭詐騙之部分款項時，為警查獲，並
              扣得被告所提供之帳戶資料，乃查悉上開詐騙各
              情，業據原告提出匯款單據陳明在卷，核與本院
              職權所調取之本院97年度簡字第1190號、98年度
              簡字第106號刑事卷證資料相符，核屬實在。
    三、按數人共同不法侵害他人之權利者，連帶負損害賠償責
        任﹔不能知其中孰為加害人者，亦同。造意人及幫助人
        ，視為共同行為人。民法第184條、第185條定有明文。
        原告就其所遭詐欺集團詐騙而分別匯至被告丁○○、丙
        ○○上開帳戶內之600萬元及100萬元，本於共同侵權行
        為之法律關係，訴請被告丁○○、丙○○分別賠償部分
        ，核屬有據，被告丁○○就匯入其帳戶內之600萬元被
        告丙○○就匯入其帳戶內之100萬元，應各對原告負侵
        權行為之損害賠償責任。
    四、原告雖另請求被告丁○○、丙○○應連帶賠償其所匯至
        他人帳戶內之其餘款項。惟按，民法第185條規定之共
        同侵權行為，分為共同加害行為、共同危險行為、造意
        及幫助行為。所謂共同加害行為，須共同行為人皆已具
        備侵權行為之要件，始能成立；造意及幫助行為，須教
        唆或幫助他人為侵權行為，方足當之。行為人相互之間
        固不以意思聯絡為必要，但乃須各行為人之故意或過失
        行為，均為其所生損害之共同原因，始足成立。且該幫
        助行為與損害間須有相當因果關係，始能構成幫助之侵
        權行為，如欠缺其一，即無成立共同侵權行為。本件原
        告所訴請被告丁○○、丙○○連帶賠償其所另外匯至他
        人帳戶內之其餘被詐騙款項，因非由被告丁○○、丙○
        ○出面向原告所詐取，亦非匯入被告丁○○、丙○○所
        為上開幫助犯行而提供之帳戶內。客觀上難認被告丁○
        ○、丙○○提供其所開設之帳戶存摺、印章及提款卡（
        含密碼）予詐欺集團之幫助行為，與原告所受匯入其他
        帳戶內之其餘被詐騙款項之損害間，有相當因果關係存
        在。是原告主張被告丁○○、丙○○亦應就該部分負連
        帶賠償責任一節，核非有據。原告此部分損害，應另向
        其他詐欺集團成員為請求。
    五、綜上所述，原告本於共同侵權行為之法律關係，訴請被
        告丁○○、丙○○連帶賠償1,123萬元，及自97年11月
        12日起至清償日止，按週年利率百分之5計算之利息。
        就其中被告丁○○應給付原告600萬元，被告丙○○應
        給付原告100萬元，及均自97年11月12日起至清償日止
        ，按週年利率百分之5計算之利息範圍內，為有理由，
        爰予准許；逾此部分所為請求，則非有理，應予駁回。
    六、本件原告及被告丙○○分別陳明願供擔保，聲請宣告假
        執行及免為假執行，就原告勝訴部分，經核均無不合，
        爰各酌定相當之擔保金額，併予准許，至原告敗訴部分
        ，其假執行之聲請，則失所附麗，併予駁回。
伍、本件事證已臻明確，兩造其餘攻擊防禦方法及舉證，核與判
    決結果無影響，爰不逐一論述，併予敘明。
陸、據上論結，原告之訴為一部有理由、一部無理由，依民事訴
    訟法第385條第1項前段、第79條、第390條第2項、第392條
    ，判決如主文。
中    華    民    國    98    年    7     月    8     日
                  民事第二庭    法  官  林宗成
上正本係照原本作成。
如對本判決上訴，須於判決送達後20日內向本院提出上訴狀。
中    華    民    國    98    年    7     月    8     日
                                書記官


司法院資訊處製作；財團法人民間司法改革基金會備份。
